臺灣桃園地方法院刑事判決　　　　　　　 95年度訴字第902號
公　訴　人　台灣桃園地方法院檢察署檢察官
被　　　告　甲○○
　　　　　　　　　　（另案在台灣桃園女子監獄執行中）
選任辯護人　楊致一律師
指定辯護人　本院公設辯護人　楊晴翔
上列被告因違反毒品危害防制條例案件，經檢察官提起公訴（94
年度偵字第18305 號），本院判決如下：
    主  文
本件免訴。
    理  由
一、公訴意旨略以：被告甲○○明知安非他命（為甲基安非他命
    之誤）係毒品危害防制條例所管制之第二級毒品，竟意圖營
    利，於民國94年7 月4 日至5 日之不詳時間，在基隆市○○
    區○○街附近某不詳地點，以新台幣（下同）12萬元之代價
    （甲○○當日僅付3 萬5 千元），向姓名年籍不詳綽號「小
    邱」之女子，販入安非他命（為甲基安非他命之誤）6 包（
    驗前總毛重127.64公克，包裝塑膠袋重約6.63公克）及供己
    施用之海洛因5 包（編號1 之海洛因合計淨重1.05公克，空
    包裝重0.44公克，純度45.65 ％，純質淨重0.48公克；編號
    2 之海洛因合計淨重8.25公克，空包裝重2.23公克，純度44
    .20 ％，純質淨重3.65公克，其涉犯販賣第一級毒品海洛因
    部分另經檢察官不起訴處分），並伺機將安非他命（為甲基
    安非他命之誤）賣予不特定之人。後於同年7 月6 日下午4
    時30分許，在基隆市○○區○○街119 號3 樓為警查獲，並
    扣得甲○○持有之上開海洛因、安非他命（為甲基安非他命
    之誤）、毒品分裝勺1 支、電子磅秤1 台、分裝袋191 個（
    大分裝袋70個、中分裝袋97個、小分裝袋24個）、殘渣袋8
    個、吸食器1 組、針筒2 支，因認被告甲○○涉犯違反毒品
    危害防制條例第4 條第2 項之販賣第二級毒品罪嫌云云。
二、按犯罪事實應依證據認定之，無證據不得認定其犯罪事實，
    又不能證明被告犯罪者，應諭知無罪之判決，刑事訴訟法第
    154 條第2 項、第301 條第1 項定有明文。刑事訴訟法上所
    謂認定犯罪事實之證據，係指足以認定被告確有犯罪行為之
    積極證據而言，如未能發現相當證據或證據不足以證明，自
    不能以推測或擬制之方法，以為裁判基礎，最高法院29年度
    上字第3105號及40年臺上字第86號分別著有判例；又認定不
    利於被告之事實，須依積極證據，苟積極證據不足為不利被
    告之認定時，即應為有利於被告之認定，更不必有何有利之
    證據，最高法院30年度上字第816 號判例參照。且刑事訴訟
    上證明之資料，無論其為直接或間接證據，均須達於通常一
    般之人均不致有所懷疑，而得確信其為真實之程度，始得據
    為有罪之認定，若其關於被告是否犯罪之證明未能達此程度
    ，而有合理懷疑之存在，致使無從形成有罪之確信，根據「
    罪證有疑，利於被告」之證據法則即不得遽為不利被告之認
    定，亦有最高法院76年度臺上字第4986號判例可稽。
三、訊據被告甲○○堅決否認公訴人所指販賣第二級毒品犯行，
    辯稱：扣案毒品是伊自己施用的，沒有販賣毒品等語。公訴
    人認被告涉犯上開犯行，無非係以扣案甲基安非他命6 包（
    公訴人誤為安非他命）、電子磅秤1 台、分裝袋191 包為主
    要論據。經查：
  (一)本件被告為警查獲之白色晶體6 包，經內政部警政署刑事警
    察局鑑定結果：驗前總毛重127.64公克（包裝塑膠袋總重約
    6.63公克），經取0.08公克鑑定用罄，檢出第二級毒品甲基
    安非他命成分等情，有內政部刑事警察局94年8 月22日刑鑑
    字第0940106586號鑑定書1 紙在卷可參。又「按毒品危害防
    制條例第2 條第2 項所規定之第二級毒品之品項例示如該條
    項附表2 所載，而該附表2 編號12為安非他命，編號89為甲
    基安非他命，足見安非他命與甲基安非他命分屬不同種類之
    第二級毒品。」最高法院95年度台上字第3636號判決意旨參
    照，查扣案上開毒品經鑑定結果係甲基安非他命，公訴意旨
    認係安非他命，顯有誤會，先予敘明。
  (二)查被告持有甲基安非他命之事實，雖可認定，惟被告辯稱：
    扣案毒品是伊自己施用的等語，而否認係販賣而持有甲基安
    非他命。按持有甲基安非他命之原因甚多，或為販賣之用、
    或為施用、或受託寄藏、或受託運送等等，其原因既係多端
    ，自無從由被告持有甲基安非他命之客觀行為，即遽行推認
    被告係為販賣（或意圖販賣）而持有甲基安非他命。查：
  1.被告前曾於89年間因施用第一、二級毒品案件，經台灣基隆
    地方法院以89年度毒聲字第2081號裁定送觀察、勒戒，認無
    繼續施用毒品之傾向，經台灣基隆地方法院檢察署檢察官於
    90年2 月27日以90年度毒偵緝字第44號、90年度毒偵字第45
    5 號為不起訴處分確定；復於90年間因違反毒品危害防制條
    例案件，經台灣基隆地方法院以90年度訴字第726 號判決就
    連續施用第一級毒品部分判處有期徒刑7 月，就施用第二級
    毒品部分判處有期徒刑3 月，應執行有期徒刑8 月確定；於
    91年12月31日入監執行，於92年8 月22日縮刑期滿執行完畢
    ；於93年間再因違反毒品危害防制條例案件，經台灣基隆地
    方法院以94年度訴緝字第2 號判決就連續施用第一級毒品部
    分判處有期徒刑9 月，就連續施用第二級毒品部分判處有期
    徒刑5 月，應執行有期徒刑1 年確定；同年間因復違反毒品
    危害防制條例案件，經本院以94年度訴字第2451號判決就連
    續施用第一級毒品部分判處有期徒刑1 年，就連續施用第二
    級毒品部分判處有期徒刑7 月，應執行有期徒刑1 年3 月確
    定，並與前開應執行之有期徒刑1 年接續執行，於94年7 月
    13日入監執行，現仍在執行中等情，有台灣高等法院被告前
    案紀錄表1 份可稽，顯見被告確沾染施用第二級毒品甲基安
    非他命之毒癮甚深，而有長期施用之習慣，是被告辯稱因為
    供己施用而持有扣案之甲基安非他命，尚非無據，難認有何
    悖於一般經驗法則之處，再佐以被告為警查獲時之情形，於
    檢察官訊問時，證人即警員姚志毅證稱：本件係接獲線報該
    地點有通緝犯，有提到被告名字，方前往查看等語；證人即
    警員許文博證稱：當時被告躺在床上，扣案毒品及磅秤是散
    在床上，而分裝袋則是放在被告之橘色小提包內等語；另證
    人許文博、姚志毅亦均證稱：沒有搜到錢及帳冊等語（見台
    灣基隆地方法院檢察署94年度偵字第2727號偵查卷第63、64
    頁），證人許坤森、林錡鎮於檢察事務官詢問時復證稱：接
    到的線報是說有通緝犯甲○○在觀海街的套房，沒有說該處
    有人販毒，警方是要去查通緝犯不是去查毒品等語（見台灣
    基隆地方法院檢察署94年度偵字第2727號偵查卷第84頁），
    可見本件警方並非接獲有販賣毒品情資而前往查獲地點，而
    被告並無將上開毒品攜之外出交易以交付買主之情事，由此
    益徵被告所辯：該等毒品僅供己施用等語，應非憑空杜撰。
  2.又被告「於94年7 月6 日下午4 時30分，為警在甲○○上開
    租屋處查獲，當場並扣得... 第二級毒品安非他命（為甲基
    安非他命之誤）共6 包（合計驗前毛重127.64公克，空包裝
    重6.63公克）」之事實，業經本院以94年度訴字第2451號判
    決就被告連續施用第二級毒品犯行，判處有期徒刑7 月，於
    95年3 月6 日確定，且就上開扣案之第二級毒品甲基安非他
    命諭知沒收銷燬，有上開判決書及被告之台灣高等法院被告
    前案紀錄表各1 份在卷可稽，查本件查獲時間、地點及扣案
    上開毒品，均與被告所犯上開施用毒品案件相同，是自難僅
    憑被告持有上開毒品，即逕推測被告係意圖營利而販入或有
    販賣意圖。況如前所述，被告所持有上開毒品，公訴人前既
    以之為被告前涉犯施用第二級毒品之證據，而經本院判決確
    定，竟於上開案件確定後，又以上開毒品為本件之證據方法
    ，自無從說服本院以之為被告不利之認定。
  3.本件固另扣得電子秤1 台、分裝袋191 個，惟電子秤及分裝
    袋之價值非鉅，於市面上取得甚易，且該2 種物品之用途頗
    多，然因毒品價格高昂，買受者必輜銖必較而圖以電子秤確
    定買受之數量，復因毒品查緝甚嚴，為供己施用方便且降低
    被查獲之風險，而圖另以小包裝攜帶，類此舉措均核與日常
    生活經驗法則無違。況被告復辯稱：扣案電子秤是很久以前
    友人留給伊的，分裝袋則是很久以前購入，有時用來裝小飾
    品，有時用來裝毒品等語，而堅決否認該電子秤及分裝袋係
    販賣毒品所用，若無其他證據，自難僅以在被告住處扣得電
    子秤及分裝袋即遽而推論其必有販賣之意圖。
  4.按「甲基安非他命鹼基（Free Base） 呈液態，於室溫會緩
    慢揮發；其鹽類（Salt）則呈固態，具有相當高的安定度，
    然各個藥品之保存期限仍需視其純度、雜質種類、水份含量
    暨儲存狀況等因素而定。藥品經保存雖會產生降解，但仍含
    有相當高比例的有效成分，濫用者使用後，仍可能達到預期
    的藥效」，有行政院衛生署管制藥品管理局90年4 月4 日管
    檢字第93272 號函足資參照，顯見各該毒品買入後縱使經相
    當期限，仍有堪供施用之效能，被告所辯購入為供自己施用
    ，亦非無可能；況且，被告自承其1 天不一定用幾次，1 天
    約可施用1 、2 公克甲基安非他命（參見本院卷第27頁），
    又「甲基安非他命（甲基安非他命鹽酸鹽）每日正常使用劑
    量從2.5 到25毫克之間，其最低致死劑量為1 公克。惟久用
    成癮者對該等藥物產生耐藥性，其程度因個人體質、使用頻
    率與接觸時間之長短而異，可使其致死劑量增至數倍或10倍
    以上。」亦有行政院衛生署管制藥品管理局93年10月1 日管
    檢字第0930009353號函在卷可稽，由被告前經觀察、勒戒、
    強制戒治及刑之執行後，猶未能戒除毒癮，顯見其因毒癮甚
    深，每日需施用2 公克甲基安非他命乙節亦屬可能，則被告
    持有約可供己施用2 個月餘之扣案毒品，難謂必悖於一般經
    驗法則，自難徒憑扣案毒品之數量較多即遽認被告持有該毒
    品必非供己施用，而係另基於意圖營利而販入（或意圖販賣
    而持有）。
  5.另公訴人論告時主張被告辯稱綽號「小邱」者係於查獲前5
    日既1 次交付其4 兩半（折算為168.75公克）之甲基安非他
    命，與被告遭查獲之甲基安非他命（驗前總毛重127.64公克
    ）數量差距甚大，顯非被告個人施用云云，查被告固曾辯稱
    ：係於查獲前4 、5 天向「小邱」取得約4 兩半（折算為16
    8.75公克）之甲基安非他命云云，惟嗣又改稱：「小邱」給
    伊之重量約130 至140 公克之間云云，查本件公訴人及被告
    均未能提出「小邱」之真實年籍資料供本院調查，則被告由
    「小邱」處取得之確實毒品數量，已無從查證，是被告所供
    取得毒品之數量，已非無疑，且被告所供取得毒品之重量係
    指毛重，實際淨重應低於該數目，況縱使被告向「小邱」取
    得之毒品數量與為警查獲之毒品數量有所差距，惟可能原因
    甚多，如被告自行施用、轉讓他人、販賣，甚至遺失、遭竊
    等，非僅有販賣他人乙途，自亦不能僅以被告向「小邱」取
    得之毒品數量與為警查獲之毒品數量有所差距，即逕推認被
    告有販賣毒品犯行。
  6.又被告就本件如何向「小邱」取得毒品，或於警詢中稱：以
    3 萬5 千元價格購買（未提及有何抵償欠款情事）云云，於
    檢察官訊問則稱：以3 萬5 千元之代價購買，但「小邱」之
    前有欠伊錢，所以要大約要給「小邱」7 萬元，伊當天付了
    一半，還有一半未付云云，於本院審理時又稱：伊給「小邱
    」3 萬5 千元左右，因「小邱」前欠伊6 、7 萬元，所以就
    抵債6 、7 萬元，其餘「小邱」說再算云云，前後所辯不一
    ，且被告亦無法提出之經濟來源及「小邱」之確實年籍資料
    ，然認定不利於被告之事實，須依積極證據，茍積極證據不
    足為不利於被告事實之認定時，即應為有利於被告之認定，
    更不必有何有利之證據，是以苟積極證據不足證明犯罪事實
    時，縱被告之抗辯或反證係屬虛偽，或辯解前後不一，仍不
    得據此資為積極證據應予採信之理由，亦即被告之供詞縱非
    句句屬實，或前後供詞縱有部分並非絕對相符，如無積極證
    據證明被告犯罪，亦不能執此遽為被告論罪之依據，是被告
    關於毒品來源所供，縱非實在，本即不能執此遽為被告論罪
    之依據，況惟被告既自陳向「小邱」購買毒品，則「小邱」
    為免被告一旦為警查獲即將之供出，而不令被告知悉其真實
    姓名及年籍，或被告不欲其毒品之上游來源遭查緝，而隱瞞
    其與藥頭之聯絡方式，均屬事理之常；且被告供稱其遭查獲
    前半個月在酒店上班，則其工作性質、場所或不單純，而無
    固定收入，亦難逕推論被告係藉販毒營利謀生。
四、按販賣毒品罪，係行為人明知其為毒品，意圖營利，而將毒
    品購入或賣出，有一於此，其犯罪即屬完成，不必二者兼備
    ；此與意圖販賣而持有毒品罪，係指行為人以意圖販賣營利
    以外之原因而持有毒品，其後始起意營利販賣者（例如因為
    他人之贈與或寄藏而持有，嗣後始起意為販賣者而言），並
    不相同（92年度台上字第67號判決參照），可知，持有大量
    毒品之原因諸多，或基於大量採購比較便宜，或係分批購買
    累積而成，或係受託保管而持有之，是以持有大量毒品，如
    無積極證據足以證明係意圖營利而向他人販入，依證據裁判
    原則，自難論以販入毒品罪。本件公訴意旨認基於營利意圖
    而販入上開甲基安非他命，惟綜上所述，公訴人所舉上開證
    據，所為證明尚未到達至通常一般之人均不致有所懷疑而得
    確信其為真實之程度，就被告是否有販賣意圖尚有相當且合
    理之懷疑存在，在別無其他積極證據足資佐證之情形下，尚
    難單憑被告持有上開數量之毒品即足認被告確有公訴人所指
    之販賣第二級毒品犯行，縱本件被告持有之甲基安非他命之
    數量較一般施用毒品者所持有或嫌稍多，然仍無積極證據足
    以認定被告確係基於營利之目的而販入或有任何販賣之意圖
    ，而況，被告本身確係施用毒品成癮之人，1 次購買較多之
    毒品，衡情亦屬可能（況被告尚辯稱因「小邱」者尚有積欠
    其債務，故當時僅交付「小邱」3 萬5 千元），是本件尚難
    以持有毒品較多即逕認係販賣毒品。
五、參諸最高法院95年度臺上字第3772號判決意旨：「同一案件
    曾經判決確定者，應為免訴之判決，刑事訴訟法第302 條第
    1 款定有明文。本件原審法院92年度上訴字第639 號判決，
    除於事實欄為上開認定外，於理由欄復說明：『右揭事實，
    業經上訴人即被告楊至聖於警訊、原審（指第一審）偵審及
    本院（指原審法院）審理中，均坦承不諱，並有右開海洛因
    43包及施用器具注射針筒4 支、橡皮繃帶2 條、分裝勺四支
    等物扣案可資佐證。……核其所為，係犯毒品危害防制條例
    第10條第1 項之施用第一級毒品罪。其先後多次犯行，時間
    緊接，犯罪構成要件相同，顯係基於一個概括犯意反覆為之
    ，應依連續犯之規定論以一罪，並依法加重其刑。其持有海
    洛因之低度行為應為高度之施用行為所吸收，不另論罪。…
    …扣案之海洛因43包，係查獲之毒品，應依法宣告沒收銷燬
    之；扣案之注射針筒4 支、橡皮繃帶2 條、分裝勺4 支，為
    被告所有供本案施用所用之物，業據其於原審審理中供明在
    卷，均應依法宣告沒收』；上開確定判決，並非認扣案之海
    洛因43包，與被告施用犯行無關，並非單純係因屬違禁物而
    單獨宣告沒收銷燬。被告於92年2 月19日為警在其身上查獲
    海洛因26包，另在其住處查獲海洛因17包，及施用器具注射
    針筒40支等物，檢察官先起訴其施用第一級毒品罪，後起訴
    其販賣第一級毒品罪，原判決綜合卷內證據資料，認不能證
    明被告有販賣海洛因及意圖販賣海洛因之犯行，已詳敘其認
    定之理由，因認本件被告非法持有43包毒品海洛因之基本社
    會事實相同，且與該案犯罪時間、地點、扣案之毒品均相同
    ，顯係同一案件，其施用毒品罪既已經判決確定，檢察官就
    同一案件再行起訴其販賣毒品罪，自非合法，原判決撤銷第
    一審論處被告持有毒品罪之判決，改判諭知免訴，並無違誤
    。」則就被告相同之被查獲事實（時間、地點、扣案之毒品
    均相同），檢察官先起訴其施用第一級毒品罪，後起訴其販
    賣第一級毒品罪，若不能證明被告有販賣海洛因及意圖販賣
    海洛因之犯行，則就本件被告非法持有毒品之事實，因其施
    用毒品罪既已經判決確定，檢察官就同一案件再行起訴其販
    賣毒品罪，自非合法，而應諭知免訴。查本件被告於94年7
    月6 日下午4 時30分，為警在基隆市○○街119 號3 樓查獲
    ，並扣得第二級毒品甲基安非他命6 包（合計驗前毛重127.
    64公克，空包裝重6.63公克），因本件亦無證據證明有公訴
    人所指販賣第二級毒品犯行，惟其非法持有上開甲基安非他
    命6 包，與被告上開施用毒品案件（即本院94年度訴字第24
    51號確定判決）之查獲時間、地點、扣案之毒品均相同，上
    開確定判決，並非認扣案之甲基安非他命6 包與被告施用犯
    行無關，則本件與上開被告施用第二級毒品案件，顯係同一
    案件，其施用毒品罪既已經判決確定，檢察官就同一案件再
    行起訴其販賣毒品罪，自非合法，即應為被告免訴之諭知。
據上論斷，應依刑事訴訟法第302 條第1 款，判決如主文。
本案經檢察官嵇珮晶到庭執行職務。
中　　華　　民　　國　　96　　年　　1 　　月　　23　　日
                  刑事第二庭審判長法　官  徐培元
                                  法  官　林蕙芳
                                  法  官  鄭吉雄
以上正本證明與原本無異。
如不服本判決，應於判決送達後10日內向本院提出上訴狀（應附
繕本），上訴於臺灣高等法院。
　　　　　　　　　　　　　    　　書記官　謝至菁
中　　華　　民　　國　　96　　年　　1 　　月　　23　　日
